臺灣高等法院臺南分院刑事判決　　　　　九十一年度上訴字第一七四號　　　 潛
　　　上　訴　人
　　　即　被　告　甲　○　○
　　　指定辯護人　本院公設辯護人　簡　松　柏
右列上訴人因懲治匪條例等案件，不服臺灣臺南地方法院九十年度訴緝字第五一號
中華民國九十年十二月十二日第一審判決（起訴案號：臺灣臺南地方法院檢察署八十
八年度偵字第一四一三一號，併辦案號：同上署八十八年度偵字第一五四五八號），
提起上訴，本院判決如左：
      主      文
上訴駁回。
      事      實
一、甲○○與乙○○、丁○○、及綽號「建銘」之不詳姓名成年男子四人，共同基於
    意圖為自己不法之所有之概括犯意，在報紙上找尋刊登出借金錢業者之廣告，再
    打電話對之佯稱欲借錢，迨出借金錢業者出面後，乙○○等人即三人組成一組、
    或四人組成一組，由乙○○及丁○○對之出示彼等事先偽造各貼有乙○○、丁○○相片之紅色「警務人員服務證」（背面為空白，正面亦未蓋用印章），並手持
    無線電話機，乙○○、丁○○及甲○○三人，或乙○○、丁○○、甲○○及「建
    銘」者四人，即以上開方法假冒警察人員對出借金錢業者行使搜車及搜身職權，
    以不交付財物，即以高利貸犯罪移送法辦之言詞相恐嚇，致使出借金錢業者心生
    畏懼而交付財物，足以生損害於警察機關及被恐嚇之出借金錢業者，犯罪經過如
    左：
(一)民國（下同）八十八年十月初某日，在台南縣永康市大橋國小前「一二三書局」
    ，由乙○○、丁○○、甲○○三人，以上述方式向己○○取得新台幣（下同）十
    一萬五千元。
(二)八十八年十月間，在台南市○○路與安中路口，由乙○○、丁○○、甲○○三人
    ，以上開方式向丙○○取得三萬元。
(三)八十八年十月二十三日下午二時三十分許，在台南市○○路三五三巷一弄二號，
    由乙○○、丁○○、甲○○及綽號「建銘」之不詳姓名成年男子四人，以同一方
    法向蔡文貴、唐曉君夫妻恐嚇，並因唐曉君係大陸人民在台逾期居留，復以將唐
    曉君移送法辦為詞相恐嚇，致使唐曉君夫妻二人懼而任彼等取去四萬元。
(四)八十八年十一月初某日，在台南市○○○街，乙○○、丁○○、甲○○及綽號「
    建銘」之不詳姓名成年男子四人，以同一方法向戊○○取得九萬六千元。
二、嗣至八十八年十一月十六日（起訴書誤為十月十六日）下午一時四十分許，再度
    以同一手法約己○○在台南縣永康市○○路一五五巷十三號前見面，己○○乃向
    警方報案，乙○○、丁○○尚未著手恐嚇時，為警當場查獲，並扣得其等所有供
    犯罪所用各貼有乙○○、丁○○相片之偽造「警務人員服務證」二張、無線電話
    機二具、中華日報副刊廣告一份、記事簿二本。甲○○及綽號「建銘」者則趁隙
    逃逸，甲○○經原審於審理中發佈通緝後，始於九十年十月二十六日下午十六時
    許，在台南縣永康市○○街五六巷二號前為警查獲（乙○○、丁○○均經本院另
    案依恐嚇取財罪，分別判處有期徒刑二年、一年十月確定）。
三、案經台南市警察局移送臺灣臺南地方法院檢察署檢察官偵查起訴及移送併辦。
      理      由
一、訊據上訴人即被告甲○○矢口否認有恐嚇取財犯行，辯稱：伊無假冒警員，只開
    車，並未參與，每次均留在車上，或只在車子附近，乙○○等人每次都是把被害
    人帶到旁邊，所以伊不知他們做什麼，因他們是伊父親之朋友云云。
二、前揭犯罪事實，業據同案被告乙○○、丁○○於原審八十八年度訴字第一三九四
    號案件審理中，對於行使偽造之「警務人員服務證」，假冒警察人員行使搜車及
    搜身之職權，而以不交付財物即移送法辦為詞，向被害人己○○、丙○○、蔡文
    貴、唐曉君夫妻及戊○○取得前揭款項，及在八十八年十一月十六日為警當場查
    獲等事供承不諱，據同案被告乙○○於警訊時供稱：「我們都是看報紙、廣告欄
    找要借錢給別人的錢莊電話，然後打電話假裝要借錢，誘使借錢者到我們指定的
    地點，與我們洽談放款事宜，我們四人再持偽造之警務人員服務證，假冒刑警，
    將借錢者押到我們車上，搜刮借錢者身上的現金後，放走借錢者。借錢者很多都
    是刊登報紙做錢莊的人，怕我們要辦他們，所以讓我們搜刮身上現金，沒有反抗
    。」，同案被告丁○○於警訊時供稱：「我於八十八年十月初以電話向借貸金錢
    之自營民間借貸人聯絡要借錢，約定十四時許在永康市大橋國小旁一二三書局前
    見面。結果該借貸人員依約前來，我便拿出假刑警證給該借貸男子看一下，便急
    急收起，而我三人便上該人之車上，拿其證件及搜查其身上之財物，我便以脅迫
    之口吻稱如果將錢給我，便不會將你法辦，對方答應，我便從其身上拿走財物新
    台幣壹拾壹萬五千元」等語，並據被害人己○○、丙○○、蔡文貴、唐曉君夫妻
    、戊○○分別於警訊、偵查及原審前開案件審理中指訴被搜身及取去前揭款項之
    經過情節明確，復有偽造之「警務人員服務證」二張、中華日報副刊廣告一份、
    無線電話機二具、記事簿二本扣案可證。據被害人己○○於八十八年十二月二十
    九日原審前案調查中指稱：「當時（指八十八年十月初某日）有三人，他們一個
    人拿木棒，有兩個人給我看警察證，三個人手上都有拿無線電。他們約我在大橋
    一街見面，我下車後找不到人，要上車時他們才衝過來。其中一人把車開到旁邊
    巷子裡，搜我車上東西拿我袋子裡十一萬五千元，警察證是在我上車時出示的。
    我駕駛座旁有木捧，被他們拿起來用，不是他們自己帶來的。錢被拿走後，他們
    就放我走了，木棒被丟在後車箱。我朋友一人當天與我在一起，他不知我被搶，
    被告等人先放他走」等語，被害人戊○○於同日調查中指稱：「那天我剛下車時
    他們就衝上來，說要查我車上是否有違禁品，有兩人拿出警察證。他們手上沒有
    棍子，搜我車子沒有搜到東西。我交出我身上九萬六千元，我為了自保，所以主
    動交出錢。當時搶我時有四人，只有一人拿無線電」等語，被害人丙○○於八十
    九年一月二十六日調查中指稱：「有人打電話來說要借錢，要我過去，我過去後
    有三人出示一張警員證，說把錢拿出來，不然要對我不利，所以我就交出錢來，
    之後才讓我走，他們並未打我，手上有拿一支無線電對講機但沒有拿棍子，他們
    並未押我」等語，被害人唐曉君於警訊時指稱：「因我先生蔡文貴從事導遊之餘
    ，在中華日報有刊登廣告，以信用卡至大賣場購物後，再以現金回收，八十八年
    十月二十三日下午十四時許，接獲不知名男子電話，並邀約至臺南市○○路巷一
    弄二號進行商討事宜，到達時不久即出現三名男子（應係四人之誤），手持無線
    電，其中一人出示警務人員服務證，另二人，一人看住我們，另一人即押我們至
    牆角，並表示要我們拿出身上所有之財物，待我們拿出後，即表示要我們把現金
    新台幣四萬元給他們，否則送法辦」等語（見八十八年度偵字第一四一三一號卷
    第五十二頁反面），足認被告等人係以假冒警察人員行使搜車及搜身之職權，並
    以不交付財物，即以高利貸犯罪移送法辦之不法言詞相恐嚇，使出借金錢業者心
    生畏懼而交付財物甚明。同案被告乙○○及丁○○於前案中雖供稱：警察服務證
    是撿來的云云，惟經前案審理時隔離訊問結果，乙○○供稱：「是去幫朋友張宗
    榮整理台中公學路的房間撿來的，是丁○○撿到的，張宗榮人在服刑不在場，另
    外還有一個朋友在場，不知是何人，拾到後警察服務證是丁○○保管」云云，而
    丁○○則供稱：「警員服務證是在張宗榮的房子裏撿來的，是張宗榮帶我們去的
    ，當天在場的有我、乙○○、張宗榮三人，我們沒有告訴張宗榮，偷偷將服務證
    拿走」云云，二人所供撿到警察服務證之經過，並不相符，且倘如係撿到者，何
    以其上貼有渠等之相片？顯見上開「警務人員服務證」均係被告等人所共同偽造
    無疑。本件同案被告乙○○及丁○○既於前案審理中已承認向被害人聲稱如不交
    付財物，將以高利貸犯罪移送法辦等語，則渠等主觀上係以揭發犯罪相恐嚇，自
    足使人心生畏懼，此與詐欺罪係施用詐術，使人陷於錯誤者迥不相同。被害人等
    於警訊時縱曾供稱：被告等係強押彼等上車，於車上脅迫搜刮財物，並用行強之
    手段云云，乙○○等於警訊時亦承認有脅迫行強之情事云云，惟查被害人及被告
    等對於如何脅迫行強並無具體之描述，被害人亦未陳述有達於不能抗拒程度，且
    乙○○及丁○○於前案審理中均供明並無脅迫行強，有如上述，衡以被告等人既
    假冒警察人員有搜車及搜身職權，被害人又均係地下金融業者，被害人之不敢反
    抗，應係被告等人假冒警察人員懼其舉發之故，並非被告等有何施用強暴脅迫之
    情事。被害人等關於被告等脅迫行強之供述應係過誇其詞，尚無足採。按恐嚇取
    財之恐嚇行為，不以將來之惡害通知為限，即以強暴脅迫為手段，而被害人未達
    於不能抗拒程度者，亦屬之（最高法院八十年八月六日刑事庭決議），綜上所述
    ，被告甲○○所為，應作成立恐嚇取財犯行，尚不足成立強盜犯行。同案被告乙○○、丁○○亦因本件犯罪事實，經本院另案九十年度上訴字第五四○號認係犯
    依恐嚇取財罪，分別判處有期徒刑二年、一年十月確定，有該刑事判決在卷可憑
    （見本院卷第二十八至三十六頁）。被告甲○○雖辯稱：僅開車載乙○○等人到
    場，不知他們作何事，也未分到錢云云，惟被害人唐曉君於警訊時稱：「警方提
    示口卡之人甲○○確定是看住我們的人」等語，被害人丙○○於警訊時指稱：「
    警方所示甲○○口卡經我指認是強盜我財物之人無訛」等語（見八十八年十一月
    二十五日警訊筆錄），足證被告甲○○不僅在場，且參與恐嚇取財犯行，被告上
    開所辯，純係卸責之詞，不足採信。又同案被告丁○○於原審審理時稱：「甲○○到現場就離開，並無在現場，．．甲○○並不知道詳情，分比較少錢」云云（
    見原審九十年十一月二十八日審判筆錄），亦與上開被害人所述不符，顯係事後
    迴護之詞，無足採信。事證已臻明確，被告甲○○犯行足以認定。
三、核被告甲○○所為，關於行使偽造「警務人員服務證」部分，足以生損害於警察
    機關及己○○等被害人，係犯刑法第二百十六條、第二百十二條之行使偽造特種
    文書罪。其偽造之低度行為為行使之高度行為吸收，不另論罪。關於假冒警察人
    員行使其職權部分，係犯刑法第一百五十八條之僭行公務員職權罪。關於恐嚇取
    得財物部分，係犯刑法第三百四十六條第一項之恐嚇取財罪。公訴人認取財部分
    係犯懲治盜匪條例第五條第一項第一款之盜匪罪，起訴法條尚有未洽，應予變更
    。被告甲○○與乙○○、丁○○及綽號「建銘」之不詳姓名之成年男子間，有犯
    意之聯絡及行為之分擔，為共同正犯。先後多次犯行，時間緊接，所犯罪構成要
    件亦復相同，顯係基於概括犯意反覆為之，為連續犯，應依刑法第五十六條論以
    一罪，並加重其刑。被告甲○○向蔡文貴、唐曉君夫妻恐嚇取財部分，係以一行
    為侵害二人之法益，為想像競合犯，應成立一罪。被告所犯上開三罪間，有方法
    結果之牽連犯關係，應依刑法第五十五條之規定從一重按連續恐嚇取財罪處斷。
    關於向戊○○恐嚇取得九萬六千元及假冒警察人員行使其職權部分雖未經起訴，
    惟與起訴部分有連續犯及牽連犯之裁判上一罪關係，應併予審理。原審審酌被告
    犯罪情節影響警譽至鉅、犯罪手段對社會治安之影響、犯罪所得為二十八萬一千
    元及犯後態度等一切情狀，適用刑事訴訟法第三百條、刑法第二十八條、第五十
    六條、第二百十六條、第二百十二條、第一百五十八條、第三百四十六條第一項
    、第五十五條、第三十八條第一項第二款、罰金罰鍰提高標準條例第一條前段，
    量處有期徒刑一年六月。扣案之偽造「警務人員服務證」貳張及無線電話機貳具
    ，為被告等人所有供犯罪所用之物，依刑法第三十八條第一條第二款之規定宣告
    沒收。本院經核原判決認事用法，均無不合，量刑亦屬妥適。被告上訴否認犯罪
    ，指摘原判決不當，為無理由，應予駁回。
四、據上論斷，應依刑事訴訟法第三百六十八條，判決如主文。
本案經檢察官林炎昇到庭執行職務。
中  華  民  國      九十一      年        四        月      二十四      日
                                臺灣高等法院臺南分院刑事第一庭
                                    審判長法官  茆    臺    雲
                                          法官  李    文    福
                          法官  蔡    長    林
右正本證明與原本無異。
檢察官如不服本判決，應於判決送達後十日內，向本院提出上訴書。
被告不得上訴。
                                    法院書記官  李    培    薇
中  華  民  國      九十一      年        四        月      二十五      日
附錄本案論罪科刑法條全文：
刑法第三百四十六條：
  意圖為自己或第三人不法之所有，以恐嚇使人將本人或第三人之物交付者，處六月
以上五年以下有期徒刑，得併科一千元以下罰金。
  以前項方法得財產上不法之利益或使第三人得之者，亦同。
  前二項之未遂犯，罰之。
